【裁判字號】    99,再,14
【裁判日期】    990324
【裁判案由】    土地增值稅
【裁判全文】
高雄高等行政法院裁定
                                        99年度再字第14號
再審原告    甲○○
再審被告    乙○○○○○
代  表  人  施齡  局長
上列當事人間土地增值稅事件，再審原告對於中華民國98年10月
30日本院98年度訴字第524號確定判決，提起再審之訴，本院裁
定如下：
    主  文
再審之訴駁回。
再審訴訟費用由再審原告負擔。
    理  由
一、按「再審之訴不合法者，行政法院應以裁定駁回之。」為行
    政訴訟法第278條第1項所明定。次按「再審之訴應於30日之
    不變期間內提起。前項期間自判決確定時起算，判決於送達
    前確定者，自送達時起算；其再審之理由發生或知悉在後者
    ，均自知悉時起算。」同法第276條第1項、第2項亦有明文
    。又倘再審原告主張再審之理由發生或其知悉在後者，應就
    此利己事實負舉證責任，此觀同法第277條第1項第4款之規
    定自明。再「．．．本院判決並未宣示，且僅公告主文，並
    未就判決理由一併公告，當事人顯難僅就公告之主文知悉本
    院裁判有無行政訴訟法第273條所列之再審事由，當事人以
    有行政訴訟法第273條第1項第1款適用法規顯有錯誤提起再
    審，應認以當事人收受判決時，始為知悉，此證諸司法院釋
    字第446號解釋意旨及本院61年裁字第23號判例益明。」最
    高行政法院民國93年3月23日93年3月份庭長法官聯席會議決
    議闡釋甚明。
二、本件再審原告以債務人連聰池所有坐落臺南縣柳營鄉○○段
    197-3地號土地，於82年間經法院執行拍賣，由第三人檢附
    自耕能力證明書拍定取得，再審被告按一般用地稅率計徵土
    地增值稅，並函知執行法院代為扣繳在案。再審原告於98年
    3月10日以系爭農地符合行為時農業發展條例第27條規定，
    申請再審被告作成免徵土地增值稅之行政處分，並依稅捐稽
    徵法第28條規定辦理退稅遭否准，經訴願未果後提起行政訴
    訟。嗣經本院98年度訴字第524號判決(下稱原判決)駁回再
    審原告之訴，再審原告不服，提起上訴，亦遭最高行政法院
    以99年度裁字第15號裁定駁回其上訴而告確定。再審原告因
    認本院原確定判決有行政訴訟法第273條第1項第1款之再審
    事由，而提起本件再審之訴。
三、經查，再審原告與再審被告間土地增值稅事件本院98年度訴
    字第524號判決前經最高行政法院於99年1月7日以99年度裁
    字第15號裁定駁回再審原告之上訴，該裁定正本係於99年1
    月14日送達再審原告之地址即台中市○○區○○路二段128
    號16樓之3所在之大舜天王大廈，因未獲會晤再審原告，而
    由其大廈管理員代為收受，此有最高行政法院送達證書附卷
    可稽，且經再審原告於再審起訴狀所陳明，則本院98年度訴
    字第524號判決已經上開最高行政法院裁定駁回再審原告之
    上訴而告確定。揆諸前揭法律規定及最高行政法院庭長法官
    聯席會議決議意旨，本件提起再審之30日不變期間，應自上
    開最高行政法院裁定送達之翌日即99年1月15日起算，因再
    審原告住居於臺中市，扣除在途期間8日，原應計至99年2月
    22日（星期一）即告屆滿。詎再審原告遲至99年2月23日始
    向本院提起本件再審之訴，有本院加蓋於再審原告再審狀上
    收文戳記所載日期可考（再審起訴狀雖記載99年2月22日，
    然法定期間係採到達主義，應以訴狀到達法院時，判斷有無
    遵守法定期間），是其提起再審之訴顯已逾期；且再審原告
    亦未就其再審之理由係發生或其知悉在後之事實，舉證以資
    證明，依上開規定及說明，其再審之訴自非合法，應予駁回
    。又本件再審之訴既因不合法而裁定駁回，再審原告實體上
    之主張，自無審究必要，併此敘明。
四、依行政訴訟法第278條第1項、第104條、民事訴訟法第95條
    、第78條，裁定如主文。
中    華    民    國    99    年     3    月   24     日
            高雄高等行政法院第二庭
                        審判長法官  江  幸  垠
                              法官  簡  慧  娟
                              法官  吳  永  宋
以上正本係照原本作成。
如不服本裁定，應於裁定送達後10日內以書狀敘明理由，經本院
向最高行政法院提出抗告（須按對造人數附具繕本）。
中    華    民    國    99    年     3    月   24     日
                            書記官  陳  嬿  如


司法院資訊處製作；財團法人民間司法改革基金會備份。
